【裁判字號】    97,訴,443
【裁判日期】    970423
【裁判案由】    違反藥事法等
【裁判全文】
臺灣臺中地方法院刑事判決               97年度訴字第443號
公  訴  人  臺灣臺中地方法院檢察署檢察官
被      告  戊○○
選任辯護人  邢建緯律師
            徐明珠律師
被      告  丙○○
            甲○○
                      樓之1
上列被告因違反藥事法等案件，經檢察官提起公訴（96年度偵字
第21994號），本院判決如下：
    主    文
戊○○、丙○○、甲○○均無罪。
    理    由
一、公訴意旨係以：被告戊○○於民國95年2月9日，委託任職於
    協貿國際企業有限公司之被告丙○○為之架設http://www.a
    zvcd.12hr.net 「幸福情趣」網站，以出售商品，並提供相
    關之商品圖片、商品說明文字及供買家聯絡使用之oak00000
    00@y ahoo.com.tw電子信箱帳號。被告丙○○明知被告戊○○所提供之部分商品圖片係壯陽、催情之偽禁藥，架設網站
    及張貼該等偽禁藥之圖片及說明內容於網頁上，將幫助使用
    該網站之人出售偽禁藥牟利，竟仍接受被告戊○○之委託而
    為之架設上開網站，張貼被告戊○○所提供之偽禁藥圖片及
    說明文字於上述網站之網頁上，並教授被告戊○○操作網站
    之方法。被告戊○○取得該網站後，基於幫助被告甲○○出
    售偽禁藥牟利之犯意，於95年底，以新台幣（下同）2萬餘
    元，出售該網站給甲○○，並由被告丙○○教會被告甲○○
    操作該網站。被告甲○○向姓名年籍不詳者買受如附表編號
    1至6所示之偽禁藥後，自95年底起，即以該網站及在臺中市
    ○區○○路228號之9處，陳列、出售該等偽禁藥。嗣於96年
    5月24日14時10分許，經警持搜索票搜索查獲，並扣得如附
    表所示等物。因認被告甲○○涉犯藥事法第83第1項之販賣
    偽禁藥罪嫌，被告戊○○、丙○○均係涉犯刑法第30條、藥
    事法第83第1項之幫助販賣偽禁藥罪嫌等語。
二、按犯罪事實應依證據認定之，無證據不得認定犯罪事實，又
    不能證明被告犯罪者，應諭知無罪之判決，刑事訴訟法第15
    4條第2項、第301條第1項分別定有明文。又事實之認定，應
    憑證據，如未能發現相當證據，或證據不足以證明，自不能
    以推測或擬制之方法，以為裁判基礎（最高法院著有40年臺
    上字第86號判例參照）。另按認定犯罪事實，所憑之證據，
    雖不以直接證據為限，間接證據亦包括在內，然無論直接或
    間接證據，其為訴訟上之證明，須於通常一般之人均不致於
    有所懷疑，而得確信其為真實之程度者，始得據之為有罪之
    認定，倘其證明尚未達到此一程度，而有合理性懷疑之存在
    時，即無從為有罪之認定，此亦有最高法院76年臺上字第49
    86號判例可資參照。刑事訴訟法第161條已於91年2月8日修
    正公布，其第1項規定：檢察官就被告犯罪事實，應負舉證
    責任，並指出證明之方法。因此，檢察官對於起訴之犯罪事
    實，應負提出證據及說服之實質舉證責任。倘其所提出之證
    據，不足為被告有罪之積極證明，或其指出證明之方法，無
    從說服法院以形成被告有罪之心證，基於無罪推定之原則，
    自應為被告無罪判決之諭知，最高法院亦著有92年臺上字第
    128號判例可資參照。且按刑法上之幫助犯，以正犯已經犯
    罪為構成要件，故幫助犯無獨立性，如無他人犯罪行為之存
    在，幫助犯即無由成立。刑法上之幫助犯，係指以幫助之意
    思，對於正犯資以助力，使其犯罪易於達成而言，故幫助犯
    之成立，不僅須有幫助他人犯罪之行為，且須具備明知他人
    犯罪而予以幫助之故意，始稱相當；又刑法並不承認過失幫
    助之存在，是以從犯之成立，須有幫助之故意，亦即必須認
    識正犯之犯罪行為而予幫助者，始足當之，亦有最高法院60
    年臺上字第2159號判例、86年度臺上字第4824號、72年度臺
    上字第6553號判決意旨資為參照。
三、本件公訴意旨認被告甲○○涉犯藥事法第83第1項之販賣偽
    禁藥罪嫌，被告戊○○、丙○○均係涉犯刑法第30條、藥事
    法第83第1項之幫助販賣偽禁藥罪嫌，無非以：被告戊○○、丙○○、甲○○於警詢及偵訊之供述；行政院衛生署
    96年7月20日衛署藥字第960030106號函及行政院衛生署藥物
    食品檢驗局96年7月5日之藥檢參字第960010360檢驗報告書
    ；訂購單、產品目錄單；行政院衛生署網路監測資料、
    網站網頁資料、電子信箱帳號之登入IP；被告戊○○委託
    協貿國際企業有限公司架設上述網站之委託單；搜索扣押
    筆錄及扣案如附表編號1至6所示之藥品。資為主要論據。
四、訊之被告戊○○、丙○○、甲○○固均供承：被告戊○○委
    託丙○○架設上開網站以出售商品並設定上開電子信箱帳號
    ，被告戊○○嗣於95年底將網站出售予被告甲○○之事實，
    然均堅決否認有何上開違反藥事法第83第1項之販賣、幫助
    販賣偽禁藥之犯行，被告戊○○辯稱：網站刊登的資料與被
    告甲○○本案所查獲的藥品不符，伊有委託被告丙○○去架
    設幸福情趣網站，是要販售如網頁資料所示的商品，並非要
    賣被告甲○○所查扣的商品，本來是伊自己要賣的，伊去找
    藥商，藥商說伊沒有藥師執照，所以就沒有賣，並把網站關
    掉了。後來在95年底時，透過朋友認識被告甲○○，得知她
    在販賣情趣用品，她剛剛頂別人的店，所以伊就把這個網站
    以2萬餘元轉賣給她使用，賣給她之前的這段時間，該網站
    就已經關掉了，賣給她之後，就交給被告甲○○使用，伊並
    沒有教授她如何使用等語；被告丙○○辯稱：是被告戊○○
    委託伊架設網站，伊是系統的提供商，只知道被告戊○○是
    情趣用品的販賣，但不知道他的網站要賣何東西，並非明知
    被告戊○○販售偽禁藥。伊在網站製作完成交給被告戊○○
    後，之後產品的流動並未過問，有爭執他們自己要負責。伊
    並不認識被告甲○○，伊將網站交給被告戊○○使用後，就
    沒有再教被告甲○○如何使用、操作等語；被告甲○○辯稱
    ：該網站是被告戊○○透過朋友介紹賣給伊的，伊要重新拍
    照整理才可以使用，查扣的偽禁藥是伊男朋友乙○○委託伊
    訂購的，他自己想要試用，並非伊要販賣，伊僅有販售情趣
    用品等語。經查：
  (一)扣案如附表編號1至6所示之藥品，經送驗結果認係偽藥或禁
    藥一節，固有行政院衛生署96年7月20日衛署藥字第0960030
    106號函（見警卷第27至29頁）、行政院衛生署藥物食品檢
    驗局96年7月5日之藥檢參字第0960010360檢驗報告書（見警
    卷第22至26頁）及行政院衛生署97年3月31日衛署藥字第097
    0013200號函（見本院卷第59至61頁）附卷可稽。惟對照卷
    附之上開http://www.azvcd.12hr.net「幸福情趣」網站網
    頁列印資料（見警卷第42至45頁），各該網頁列印資料所呈
    現之商品，核與扣案如附表編號1至6所示之藥品不符，扣案
    如附表編號1至6所示之藥品並未張貼或陳列於該網站上供選
    購，尚難逕以卷附之網頁資料推認被告甲○○有販售如附表
    編號1至6所示藥品之事實；另卷附之網站查詢資料、電子信
    箱帳號之登入IP（見警卷第47至63頁），固足推認被告戊○○、甲○○架設上開網站、使用電子信箱之事實，然此僅係
    一般使用情形之查詢數據資料，未能顯示其使用內容是否關
    係販售偽、禁藥品之事實；再卷附之網路監測資料（見警卷
    第36至41頁）及上開網路列印資料部分商品照片，雖顯示出
    「男性專用犀利士」、「藍色威而剛」等商品名稱或照片，
    然本案並未查獲或蒐證得該等商品圖片所示商品扣案，亦與
    如附表編號1至6所示之藥品顯不相符，無從據以送鑑查證其
    藥性為何，被告甲○○是否確實持有該等藥品以資販售，亦
    有疑義，檢察官復未將該等藥品列於起訴犯罪事實中，就此
    部分亦未盡舉證之能事，僅上開顯示出「男性專用犀利士」
    、「藍色威而剛」等商品名稱或照片之網路監測、網頁資料
    ，亦無足推認被告甲○○確有販售該等藥品之事實。
  (二)徵諸卷附之訂購單、產品目錄單（見警卷第30至33頁）內容
    ，其上除記載客戶姓名、電話、代號「A、B、C或D」、價錢
    、數量、取貨方式外，並未登載有何客戶購買如附表編號1
    至6所示藥品之內容或項目，被告甲○○供稱：代號「A、B
    、C」是產品分類，A代表按摩棒、B是跳蛋、C是自慰套、D
    是噴水按摩棒等語（見本院卷第66頁背面），對照卷附之網
    頁資料（見警卷第44、45頁），確有出現按摩棒等商品照片
    ，被告甲○○辯稱伊販售情趣用品一節，洵非無據；而產品
    目錄單則係介紹名稱為「舒益緊」、「縮陰美激素」之產品
    ，並非介紹如附表編號1至6所示之藥品。是以，卷附之訂購
    單、產品目錄單不能證明與如附表編號1至6所示藥品有何關
    連，即難推認被告甲○○有販售如附表編號1至6所示偽、禁
    藥品之事實。
  (三)證人即被告甲○○男友乙○○於本院審理中結證稱：伊於96
    年3月經友人介紹認識被告甲○○，伊曾委託被告甲○○購
    買藥品，伊認識被告甲○○1個月後上來臺中看她，伊問她
    是否有一些增強男性性功能的藥品，她說她要找找看，伊本
    身不瞭解藥品，只有跟她說有增強性功能的藥品，就幫伊買
    一些，多少錢伊再給她，伊沒有跟她說要買多少種類及數量
    ，伊只是要她幫忙注意這種藥品，不管是擦的、抹的、吃的
    都可以，都各買1、2瓶等語（見本院卷第65頁背面至第66頁
    ）；核與被告甲○○於本院隔離訊問時供稱：伊於96年3月
    間因朋友介紹認識乙○○，因為乙○○好奇，所以委託伊購
    買如附表所示的藥品，乙○○委託伊購買噴霧式的持久液，
    要買1、2瓶，名稱有幾種，伊忘記了，乙○○叫伊先幫他訂
    貨，看多少錢他再給，後來伊利用網站訂購噴霧式的持久液
    ，名稱忘記了，當時是一共訂購4、5種產品，數量忘記了，
    全部產品的價錢總共2千元，由伊於貨到後先墊付現金等語
    （見本院卷第65頁），雖因渠等所證述之事實距離本院陳述
    時約1年許，記憶時間較久而未盡一致。然渠等對於彼此認
    識、委託購買藥品、墊付款項等情之供述尚屬相符，且較之
    一般用以販賣之藥品數量繁多，扣案如附表編號1至6所示之
    藥品數量僅各2、3、2、2、1、1盒，數量極少且零星，與渠
    等所述供自己使用一節，尚屬相當，此外，復查無被告甲○○就該等藥品各以何進價、售價而為販賣行為之積極證據，
    則被告甲○○遭查扣如附表編號1至6所示之藥品是否係以營
    利之意圖而販入、是否於持有後出賣予他人等節，即難證明
    。
  (四)承上，既查無積極證據證明被告甲○○有販賣如附表編號1
    至6所示之偽禁藥品之事實，即難以其違反藥事法第83第1項
    販賣偽禁藥罪之正犯相繩，揆諸前揭最高法院60年臺上字第
    2159號判例意旨，幫助犯係以正犯已經犯罪為構成要件，如
    無他人犯罪行為之存在，幫助犯即無由成立，是以被告戊○○、丙○○即無由成立該罪之幫助犯。
  (五)被告戊○○、丙○○雖於警詢、偵查中及本院審理中供承：
    上開網站、電子信箱係由被告戊○○委託被告丙○○製作架
    設等情，且有被告戊○○委託協貿國際企業有限公司架設網
    站之委託單1紙附卷可稽（見偵查卷第11頁），被告戊○○
    、甲○○亦供承：上開網站係被告戊○○轉售予被告甲○○
    使用等情，然本案實際使用該網站者係被告甲○○，與客戶
    往來從事交易者亦係被告甲○○，並無證據證明被告戊○○
    、丙○○有參與其中。被告丙○○僅係一網站架設系統業者
    ，應客戶要求提供客戶架設網站服務、收取服務費用，於完
    成架設服務並交件、收費後，對於委託架設網站使用者之後
    如何使用該網站、透過該網站從事何種活動、交易，本無從
    過問；而被告戊○○係將上開網站轉售讓與被告甲○○使用
    之人，賣斷之後，對於被告甲○○之後如何使用該網站、透
    過該網站從事何種活動、交易，亦無從過問；被告丙○○、
    戊○○於交付上開網站予後手後，是否得以預見、明知被告
    甲○○透過該網站實際從事何種交易，即屬可疑，被告丙○○、戊○○復均否認有何教授被告甲○○如何使用、操作該
    網站之情事，縱有之，單純教授網站使用事宜，僅止對網站
    使用方法本身之認識，對於被告甲○○之後透過該網站所實
    際從事之交易內容、產品屬性等節，無從預見，況如附表編
    號1至6所示之偽禁藥品，未經相關權責單位進行專業鑑定，
    無從知其屬性為何，參諸行政院衛生署97年3月31日衛署藥
    字第0970013200號函示（見本院卷第59至61頁），對於該等
    藥品究係偽藥或禁藥，亦無從明判，焉能期待單純交付網站
    之人對於實際使用網站從事交易者所從事之交易內容有所認
    識；且網站內容本非不得更新、更改，並無證據證明被告丙○○交付被告戊○○時、被告戊○○交付被告甲○○時、被
    告甲○○為警查獲時所使用之上開網站內容核屬一致，實難
    逕予推認被告丙○○、戊○○主觀上有何明知被告甲○○係
    為販售偽、禁藥品，而提供網站供其使用之幫助販賣偽禁藥
    品之故意。
五、綜上所述，本案查無積極證據足認被告甲○○有何違反藥事
    法第83第1項之販賣偽禁藥犯行，被告戊○○、丙○○有何
    刑法第30條、藥事法第83第1項之幫助販賣偽禁藥犯行，依
    前揭公訴人所舉之證據尚不足以證明被告等有何上開犯行，
    尚難遽以該等罪責相繩，此外，復查無其他積極證據足認被
    告等確有公訴人所指前揭犯行，而不能證明被告等犯罪，揆
    諸前揭法律、判例及判決意旨，即應為被告等均無罪判決之
    諭知。
據上論斷，應依刑事訴訟法第301條第1項前段，判決如主文。
本案經檢察官丁○○到庭執行職務。
中    華    民    國    97    年    4     月    23    日
                  臺灣臺中地方法院刑事第五庭
                      審判長法  官  鍾堯航
                            法  官  巫淑芳
                            法  官  吳崇道
以上正本證明與原本無異。
如不服本判決，應於收受送達後10日內向本院提出上訴書狀（應
敘述具體理由並附繕本）。
上訴書如未敘述理由，應於上訴期間屆滿後20日內補提理由書於
本院。
                            書記官  黃舜民
中    華    民    國    97    年    4     月    23    日
附表：
┌──┬──────────────────┬─────┐
│編號│名稱                                │數量      │
├──┼──────────────────┼─────┤
│1   │LOUIS16                             │2盒       │
├──┼──────────────────┼─────┤
│2   │PROCOMIL CREAM                      │3盒       │
├──┼──────────────────┼─────┤
│3   │威而鋼膏                            │2盒       │
├──┼──────────────────┼─────┤
│4   │舒樂                                │2盒       │
├──┼──────────────────┼─────┤
│5   │金剛噴霧劑                          │1盒       │
├──┼──────────────────┼─────┤
│6   │神龍油                              │1盒       │
├──┼──────────────────┼─────┤
│7   │縮陰美激素                          │6盒       │
├──┼──────────────────┼─────┤
│8   │媚而柔                              │6盒       │
├──┼──────────────────┼─────┤
│9   │夜來香                              │2盒       │
├──┼──────────────────┼─────┤
│10  │威而柔                              │2盒       │
└──┴──────────────────┴─────┘


司法院資訊處製作；財團法人民間司法改革基金會備份。
